【裁判字號】    98,交聲,650
【裁判日期】    980331
【裁判案由】    交管條例聲異
【裁判全文】
臺灣板橋地方法院交通事件裁定         98年度交聲字第650號
原處分機關  交通部公路總局臺北區監理所板橋監理站
異  議  人
即受處分人  甲○○
上列異議人即受處分人因違反道路交通管理處罰條例案件，不服
交通部公路總局臺北區監理所板橋監理站中華民國98年3 月13日
板監裁字裁41-AEX633245號裁決處分（舉發案號：臺北市政府警
察局98年1 月20日北市警交字第AEX633245 號），聲明異議，本
院裁定如下：
    主  文
異議駁回。
    理  由
一、原處分意旨略以：異議人即受處分人甲○○於民國98年1 月
    20日18時25分許，駕駛車號HV5-887 號重型機車，行經臺北
    市市○○道與東寧路口，因有「機車行駛時使用行動電話」
    之違規行為，經臺北市政府警察局松山分局松山派出所執勤
    員警製單當場舉發，並查證違規屬實，爰依道路交通管理處
    罰條例第31條之1 第2 項規定裁處罰鍰新臺幣（下同）1 千
    元。
二、異議意旨略以：異議人向電信業者調閱行動電話通聯記錄，
    證明異議人於案發時並無撥話，只有接聽電話，且係使用掀
    蓋式手機，翻蓋即可通話。警局回函所述執勤員警目擊異議
    人撥號云云，係在說謊。異議人當時係在臺北市市○○道與
    安和路之交岔路口停車接聽電話，嗣將手機置於安全帽內，
    由市○○道向東繼續行駛機車，至「京華城」附近為警從後
    追上攔下告發，並非使用手持式電話單手騎車，而係將手機
    置入安全帽內。倘將手機置於安全帽內會讓駕駛人分心，何
    以使用耳機式、藍芽裝置式或其他免持聽筒式手機就不會讓
    駕駛人分心？異議人當時拜託執勤員警不要開單，員應回應
    說不行，一定要警告，不然開便宜一點的紅單，要不要開單
    與罰鍰多少都是員警在說的，而執勤員警於上揭回函上說謊
    ，已經沒有立場，當下亦未告知異議人之權利義務，原處分
    機關僅憑員警單方說詞就加以裁罰，實難令人信服等語。
三、按機器腳踏車駕駛人行駛於道路時，使用手持式行動電話進
    行撥接或通話者，處1 千元罰鍰，道路交通管理處罰條例第
    31條之1 第2 項定有明文。又對於違反道路交通管理處罰條
    例之行為，當場舉發者，應填記駕駛人或行為人姓名、性別
    、出生年月日、地址、車主姓名、地址、車牌號碼、車輛種
    類；被查獲之駕駛人或行為人為受處分人時，應將該通知單
    填記後交付該行為人簽名或蓋章收受之；拒絕簽章者，仍應
    將通知聯交付該駕駛人或行為人收受，並記明其事由及交付
    之時間；拒絕收受者，應告知其應到案時間及處所，並記明
    事由與告知事項，視為已收受，違反道路交通管理事件統一
    裁罰標準及處理細則第11條第1 項第1 款亦規定明確。
四、經查：
  (一)本件異議人即受處分人甲○○於98年1 月20日18時25分許，
    駕駛車號HV5-887 號重型機車，行經臺北市市○○道與東寧
    路口，因有「機車行駛時使用行動電話」之違規行為，經臺
    北市政府警察局松山分局松山派出所執勤員警製單當場舉發
    ，因異議人拒絕簽收舉發通知單，執勤員警於告知其應到案
    處所及時間，並在舉發通知單記明事由與告知事項；嗣異議
    人到案提出申訴，原處分機關函請舉發單位查復，並綜合相
    關資料審查結果，認上開違規屬實，遂依道路交通管理處罰
    條例31條之1 第2 項規定裁處罰鍰1 千元等情，此有舉發通
    知單、交通違規案件陳述書、交通部公路總局臺北區監理所
    板橋監理站98年2 月17日北監板四字第0982001170號函、臺
    北市政府警察局松山分局98年3 月4 日北市警松分交字第09
    830680000 號函、違反道路交通管理事件裁決書等影本各1
    份附卷可稽。
  (二)異議人亦坦承其於上揭時、地，駕駛上開機車為警攔查之際
    ，確有使用行動電話進行通話無訛，足認違規事實明確。雖
    異議人以前詞置辯，惟按：道路交通管理處罰條例第31條之
    1 第2 項關於機器腳踏車駕駛人行駛於道路時，使用手持式
    行動電話進行撥接或通話之處罰目的，無非在規範駕駛人於
    駕駛機車時應注意車前狀況，謹慎駕駛，以維護自身及其他
    用路人之生命、身體及財產安全。而使用手持式行動電話進
    行撥接或通話者，易使駕駛人分散注意力，且影響其操控能
    力，提高肇事機率，始將之列為可罰行為。觀諸卷附異議人
    提出當時其所使用之行動電話照片1 幀，係屬一般手機，且
    無搭配耳機或其他免持聽筒裝置，自屬上揭法條所定之「手
    持式行動電話」。異議人於駕駛機車之際，既有使用上開行
    動電話進行通話，洵已該當上揭法條所定之處罰要件，至於
    當時係由異議人主動撥出通話，抑或被動接聽通話，均無礙
    其違規事實之成立。是異議人提出行動電話通聯記錄2 紙，
    擬證明其當時並無撥出電話乙節，縱令非虛，亦不能為任何
    有利於異議人之認定。又異議人辯稱其當時係將手機置於安
    全帽內，沒有拿在手上云云，然此究非一般手持式行動電話
    之正常使用方法，難謂可與搭配耳機或其他免持聽筒裝置之
    行動電話等同視之。蓋單純將行動電話置於安全帽內，能否
    始終緊貼耳際？是否必須不時出手調整？有無可能因騎車晃
    動致突然掉落？衡情均難保能與搭配耳機或其他免持聽筒裝
    置之行動電話發揮同等效用，尚難憑此脫免處罰。依異議人
    所述，其當時有先停車接聽電話，倘若屬實，理應於通話結
    束後再繼續駕駛上路，始屬正辦；詎異議人竟於接通之後，
    貿然將手機置於安全帽內，一邊騎車一邊通話，揆諸上開說
    明，仍應接受處罰。
五、綜上所述，本件舉發單位認為異議人有「機車行駛時使用行
    動電話」之違規行為，經執勤員警製單當場舉發，因異議人
    拒絕簽收舉發通知單，執勤員警於告知其應到案處所及時間
    ，並在舉發通知單記明事由與告知事項，嗣異議人到案提出
    申訴，原處分機關依道路交通管理處罰條例第31條之1 第2
    項規定，對異議人裁處罰鍰1 千元，均屬有據，核無違法或
    不當之處。異議人執持前詞，對原處分機關所為之裁決處分
    聲明異議，為無理由，應予駁回。
六、依道路交通管理處罰條例第87條第2 項，道路交通案件處理
    辦法第19條，裁定如主文。
中    華    民    國    98    年    3     月    31    日
                  交通法庭  法  官  朱嘉川
以上正本證明與原本無異。
如不服本裁定應於送達後5 日內向本院提出抗告狀。
                            書記官  陳聖儒
中    華    民    國    98    年    4     月    2     日


司法院資訊處製作；財團法人民間司法改革基金會備份。
